【裁判字號】    97,訴,354
【裁判日期】    971023
【裁判案由】    建築法
【裁判全文】
臺北高等行政法院判決
                                       97年度訴字第354號
                              .
原      告  燦坤實業股份有限公司
代  表  人  甲○
送達代收人  乙○○
訴訟代理人  紀復儀  律師
            王世宏  律師
被      告  臺北縣政府
代  表  人  丙○○縣長）住同.
訴訟代理人  己○○
            丁○○
            戊○○
上列當事人間因建築法事件，原告不服內政部中華民國96年12月
11日台內訴字第0960154947號（案號：第0000000000號）訴願決
定，提起行政訴訟。本院判決如下︰
    主  文
原告之訴駁回。
訴訟費用由原告負擔。
    事  實
一、事實概要：
    緣原告三峽分公司在臺北縣三峽鎮○○路20號1 樓及20、22
    號地下1 層建築物經營「商場業」（B類2組）。系爭建築物
    依核發之89使字第572號使用執照，其核准用途為20號1樓「
    店舖」（G類3組）、22號地下1 層「辦公室」（G類2組）。
    前經被告機關多次現場實施建築物公共安全檢查，發現原告
    三峽分公司未經許可擅自變更使用並有多項公共安全缺失，
    經被告機關多次予以裁罰，並限期補辦手續或恢復原核准使
    用在案。被告機關於民國（下同）96年7 月23日前往該場所
    進行建築物公共安全檢查，發現原告三峽分公司仍未經許可
    擅自變更使用，乃認原告違反建築法第73條第2 項規定，依
    同法第91條第1項第1款規定，以96年8 月14日北府工使字第
    0960525911號函裁處建築物使用人即原告新臺幣（下同）30
    萬元罰鍰，並請於96年9 月15日前補辦手續或停止使用，又
    該建築物經檢查有多項公共安全缺失，請將改善結果於96年
    9 月15日前報府備查。原告不服，提起訴願遭決定駁回，遂
    提起本件行政訴訟。
二、兩造聲明：
    (一)原告聲明求為判決：1.原處分關於罰鍰部分及其訴願決定
                          ，均撤銷。
                        2.訴訟費用由被告負擔。
    (二)被告聲明求為判決：1.駁回原告之訴。
                        2.訴訟費用由原告負擔。
三、兩造之爭點：被告以原告擅自變更使用系爭建築物，裁處30
    萬元罰鍰，是否適法？
    (一)原告主張之理由：
      1.被告於94年制定「台北縣轄內大型百貨公司商場及量販
        店使用現況暨處理原則」，並依此行政命令成立「大型
        百貨公司商場及量販店輔導專案」，該行政命令係針對
        轄內樓地板面積超過3,000 平方公尺之大型商場進行專
        案列管，並訂有處分原則表，如建築物違規使用，低處
        分原則表，每2個月即處30萬元罰鍰1次。該專案統計至
        95年8 月共計列管36家大型商場、量販店，包括原告公
        司三峽店。
      2.查原處分係依據「台北縣轄內大型百貨公司商場及量販
        店使用現況暨行政處分原則表」及被告96年7月23 日建
        築物公共安全之構造及設備檢查記錄表辦理（96年1月1
        9日北府工使字第0960039175號行政處分及96年3月21日
        北府工使字第0960169014號行政處分之依據亦同）；按
        台北縣政府制訂台北縣轄內大型百貨公司商場及量販店
        使用現況暨行政處分原則表之原因，主要是針對轄內樓
        版面積超過3,000 平方公尺之大型商場進行列管，乃因
        事涉公安，必須加強管理；依該原則表特別規定95年每
        3個月主動稽查一次、96年每2個月主動稽查一次；罰款
        額度，則明確記載處罰新台幣三十萬元；另每三個月召
        開一次輔導會議。
      3.查原告三峽店之樓地板面積為1,338.07平方公尺，不屬
        於『台北縣轄內大型百貨公司商場及量販店使用現況暨
        處理原則』之規範對象內，此為兩造所不爭執（樓板面
        積超過三千平方公尺），乃係因95年度辦理建築物公共
        安全檢查簽證申報時，專業檢查人將樓地板面積「誤寫
        」為14,941.1平方公尺，且被告查而誤將原告三峽店列
        為此專案輔導對象並進行裁罰，自95年6月起至96年8月
        計裁罰150萬元。查原告是被錯誤列入樓版面積超過3千
        平方公尺，屬於台北縣轄內大型百貨公司商場及量販店
        ，並被依照上揭原則表，自96年1月19日起，至96年8月
        14日連續遭罰4次30萬元之罰鍰（包括96年1月19日北府
        工使字第0960039175號行政處分、96年3 月21日北府工
        使字第0960169014號行政處分、96年6 月12日北府工使
        字第0960382159號行政處分、96年8 月14日北府工使字
        第0960525911號行政處分）；上揭被告行政處分皆清楚
        記載依據原則表辦理，另從時間及罰款額度，皆在在證
        明上揭96年度對原告之行政處分，完全是依照原則表製
        作。
      4.台北縣政府於96年9 月11日召開之「台北縣政府為維護
        本縣轄內大型百貨、商場及量販店合法使用案」之會議
        記錄，認定原告非屬本次專案之輔導對象。原告於96年
        9月13日及96年9月14日分別以訴願書及陳情書函被告，
        後被告亦於96年10月2日以北府工使字第0960626305 號
        函回覆：「本件經重新審核商場使用面積，已非屬本次
        專案輔導對象…」。由此可知，原告三峽店之樓地板面
        積確實為1,338.07 平方公尺，而未達3,000平方公尺，
        應非屬該專案之列管輔導對象。所以被告若是依照「台
        北縣轄內大型百貨公司商場及量販店使用現況暨行政處
        分原則表」對原告課罰，因原告之樓版面積不符，被告
        適用該原則表即屬錯誤，所為之行政處分當然違法，根
        本就是適用法規錯誤。訴願決定及被告答辯，對此卻隻
        字不提。
      5.原告雖有違規，但原處分更有不當之處：按行政程序法
        第6 條規定：「行政行為，非有正當理由，不得為差別
        待遇」；第8 條規定：「行政行為，應以誠實信用之方
        法為之，並應保護人民正當合理之信賴」；第查、就有
        關建築物違規使用之部分，被告並非每3 個月即針對轄
        區內違規使用之建築物開罰，而係僅僅針對轄內大型百
        貨公司商場及量販店進行特別規範，原告既非超過3 千
        平方公尺之大型百貨公司商場及量販店，連續針對原告
        開罰，已有違反行政程序法第6條、第8條之規定。
    (二)被告主張之理由：
      1.按建築法第73條第2 項：「建築物應依核定之使用類組
        使用，其有變更使用類組或有第9 條建造行為以外主要
        構造、防火區劃、防火避難設施、消防設備、停車空間
        及其他與原核定使用不合之變更者，應申請變更使用執
        照…。」。及同法第91條第1項第l款：「有左列情形之
        一者，處建築物所有權人、使用人、機械遊樂設施之經
        營者新臺幣6 萬元以上30萬元以下罰鍰，並限期改善或
        補辦手續，屆期仍未改善或補辦手續而繼續使用者，得
        連續處罰，並限期停止其使用。必要時、並停止供水供
        電、封閉或命其於期限內自行拆除、恢復原狀或強制拆
        除：一、違反第73條第2 項規定，未經核准變更使用擅
        自使用建築物者。」。另建築法第77 條第1項：「建築
        物所有權人、使用人應維護建築物合法使用與其構造及
        設備安全」及同法第91條第1項第2款：「未依第77條第
        1 項規定維護建築物合法使用與其構造及設備安全者，
        處建築物所有權人、使用人、機械遊樂設施之經營者新
        台幣6 萬元以上30萬元以下罰鍰，並限期改善或補辦手
        續，屆期仍未改善或補辦手續而繼續使用者，得連續處
        罰，並限期停止其使用。必要時，並停止供水供電、封
        閉或命其於期限內自行拆除，恢復原狀或強制拆除」。
      2.查系爭坐落台北縣三峽鎮○○路20號1 樓及20、22號地
        下1樓建築物領有被告機關核發89使字第572號使用執照
        ，該址20號1樓原核准用途為「店鋪」（G3類）、22 號
        地下1 樓原核准用途為「辦公室」（G2類）。原告未經
        許可擅自變更用途經營「商場」業（B2類）。前經被告
        機關至現場實施建築物公共安全檢查，發現原告未經許
        可擅自變更使用並有多項公共安全缺失，經被告機關多
        次予以裁罰，並限期補辦手續或恢復原核准使用如下：
        被告於94年8月11日以北府工使字第0940575612號函行
        政處分裁罰原告6萬元罰鍰並限期於94年9月15日前補辦
        手續或恢復原核准用途在案，惟原告未依規定改善並補
        辦手續，於改善期限後仍繼續違規使用，並遭被告機關
        多次查獲，被告機關遂依建築法相關規定連續處分（95
        年1月18日北府工使字第0950007631號函行政處分處12
        萬元、95年7月31日北府工使字第0950555993號函行政
        處分處18萬元、95年10月26日北府工使字第0950749140
        號函行政處分處30萬元、96年1月19日北府工使字第096
        0039175號函行政處分處30萬元、96年3月21日北府工使
        字第0960169014號函行政處分處30萬元、96年6月12日
        北府工使字第0960382159號函行政處分處30萬元）（共
        6筆）。由此顯見其惡性違規情節重大。惟被告機關復
        於96年7月23日前往該址場所進行建築物公共安全之構
        造及設備檢查，現場發現原告仍未經許可擅自將20號1
        樓原核准用途為「店鋪」、22號地下1樓原核准用途為
        「辦公室」，變更用途為「商場」業，被告機關遂依違
        反建築法第73條第2項爰依同法第91條第1項第1款規定
        ，以96年8月14日北府工使字第0960525911號函行政處
        分裁罰最高罰鍰新台幣30萬元並限期於96年9 月15日前
        補辦手續或停止使用，並無違誤。
      3.行政罰法第18條第1 項規定：「裁處罰鍰，應審酌違反
        行政法上義務行為應受責難程度、所生影響及因違反行
        政法上義務所得之利益，並得考量受處罰者之資力。」
        查系爭建築物遭原告擅自違規作「商場」使用乙案，前
        經被告機關第1次（94年7月1日）查獲時，裁處原告6萬
        元罰鍰（最低額度）罰鍰並限期改善。第2 （94年12月
        13 日）、3 次（95年7月10日）查獲時，裁處依違規次
        數累次遞增6 萬元罰鍰（即12萬元、18萬元）並限期改
        善。惟被告機關95年9 月27日查獲原告逾期仍未改善，
        繼續違規使用，是被告機關審酌被告係屬上市知名公司
        ，長期（自94年7月1日起）違規使用所得之利益及其資
        力，裁處原告最高罰鍰30萬元，以為警惕。然被告不以
        為意，繼續違規使用，是爾後被告機關對再查獲之違規
        情事，皆裁處30萬元予以重罰。另倘原告有心將其所經
        營之商場合法化，又怎會屢次遭被告機關裁罰而不積極
        補辦手續，且原告於94年8月間遭被告機關第1次處分時
        ，即知道該場所有違規情事，為何截至目前仍繼續違規
        營業。倘系爭場所因而發生公安意外，原告又如何負起
        應有之責任？故被告機關處以最高新台幣30萬元罰鍰，
        並無違反比例原則。
      4.另有關原告指稱系爭場所誤列為大型商場部分，查原告
        於90年至95年7 月期間委託之建築物公共安全檢查公司
        辦理公安申報時，均於所製作之公安申報書內即載明使
        用面積為「14941.1 平方公尺」，故被告機關遂將系爭
        場所列為大型賣場之管理對象（含90、91、93、94、95
        年度），然縱使系爭場所非為被告機關列管之大型賣場
        ，並不代表其可以任意違規使用，且前揭建築法第73條
        第2 項已有明文規定。故其違規事實明確，被告機關於
        改善期限屆滿後再次派員前往複查，並無違誤。倘原告
        於第1 次接獲處分書時即著手補辦手續，又怎會有後續
        之連續處分，且建築法第77條第2 項規定：「直轄市、
        縣（市）（局）主管建築機關對於建築物得隨時派員檢
        查其有關公共安全與公共衛生之構造與設備。」被告機
        關於改善期限後再次派員至現場查察，乃屬其應有之責
        任，目的亦在儘速使違規場所早日申請合法化，亦避免
        發生公安意外。然原告未依規定改善，甚至質疑政府檢
        查頻率過高，完全視民眾消費安全為無物，枉顧消費者
        安全。倘被告機關再放任其違規使用，豈不等同默認其
        違規行為，亦不顧社會大眾之消費安全。故原告所辯，
        乃為推諉卸責之詞，實不可採。
      5.按行政行為，非有正當理由，不得為差別待遇，行政程
        序法第6 條定有明文，此即行政法上之平等原則。然行
        政機關若怠於行使權限，致使人民因個案違法狀態未排
        除而獲得利益時，該利益並非法律所應保護之利益，因
        此其他人民不能要求行政機關比照該違法案例授予利益
        ，亦即人民不得主張「不法之平等」。又「信賴保護原
        則」，係指行政處分雖有瑕疪，但相對人或關係人對其
        存續已有信賴，而行政機關之事後矯正，將因此增加其
        負擔者，即不得任意為之之謂。如行政機關有前述怠於
        行使權限，致使人民因個案違法狀態未排除而獲得利益
        情形，並非行政機關所為行政處分之存續使人民產生信
        賴，自無信賴保護原則之適用。從而，亦無基於信賴保
        護原則進而主張不法平等之餘地。（最高行政法院著有
        92 年度判字第275號判決足資參照）經查原告主張被告
        機關並非每3 個月即針對轄區內違規使用之建築物開罰
        乙節，揆之前開說明，係屬另一問題，與本件無涉，原
        告主張之「不法平等」，並不足採，是被告機關更無違
        反行政程序法第6條及第8條之規定。
      6.綜上所陳，原告未經許可擅自將「店鋪、辦公室」變更
        使用為「商場」，被告機關依法裁處並無違誤，原告之
        訴訟核無理由。
    理  由
一、按「建築物應依核定之使用類組使用，其有變更使用類組或
    有第9條建造行為以外主要構造、防火區劃、防火避難設施
    、消防設備、停車空間及其他與原核定使用不合之變更者，
    應申請變更使用執照…。」、又「有左列情形之一者，處建
    築物所有權人、使用人、機械遊樂設施之經營者新臺幣6萬
    元以上30萬元以下罰鍰，並限期改善或補辦手續，屆期仍未
    改善或補辦手續而繼續使用者，得連續處罰，並限期停止其
    使用。必要時、並停止供水供電、封閉或命其於期限內自行
    拆除、恢復原狀或強制拆除：1、違反第73條第2項規定，未
    經核准變更使用擅自使用建築物者。」為建築法第73條第2
    項及同法第91條第1項第l款所明定；次按「建築物所有權人
    、使用人應維護建築物合法使用與其構造及設備安全」、「
    未依第77條第1項規定維護建築物合法使用與其構造及設備
    安全者，處建築物所有權人、使用人、機械遊樂設施之經營
    者新台幣6萬元以上30萬元以下罰鍰，並限期改善或補辦手
    續，屆期仍未改善或補辦手續而繼續使用者，得連續處罰，
    並限期停止其使用。必要時，並停止供水供電、封閉或命其
    於期限內自行拆除，恢復原狀或強制拆除」。亦分別為建築
    法第77條第1項及同法第91條第1項第2款規定甚明。
二、本件原告三峽分公司在臺北縣三峽鎮○○路20號1樓及20、2
    2號地下1層建築物經營「商場業」（B類2組）。系爭建築物
    依核發之89使字第572號使用執照，其核准用途為20號1樓「
    店舖」（G類3組）、22號地下1層「辦公室」（G類2組）。
    前經被告機關多次現場實施建築物公共安全檢查，發現原告
    三峽分公司未經許可擅自變更使用並有多項公共安全缺失，
    經被告機關多次予以裁罰，並限期補辦手續或恢復原核准使
    用在案。被告機關於民國（下同）96年7月23日前往該場所
    進行建築物公共安全檢查，發現原告三峽分公司仍未經許可
    擅自變更使用，乃認原告違反建築法第73條第2項規定，依
    同法第91條第1項第1款規定，以96年8月14日北府工使字第
    0960525911號函裁處建築物使用人即原告30萬元罰鍰，並請
    於96年9月15日前補辦手續或停止使用，又該建築物經檢查
    有多項公共安全缺失，請將改善結果於96年9月15日前報府
    備查。原告不服，提起訴願遭決定駁回，循序起訴意旨略以
    ：被告於94年制定「台北縣轄內大型百貨公司商場及量販店
    使用現況暨處理原則」，並依此行政命令成立「大型百貨公
    司商場及量販店輔導專案」，該行政命令係針對轄內樓地板
    面積超過3,000平方公尺之大型商場進行專案列管，並訂有
    處分原則表，如建築物違規使用，依處分原則表，每2個月
    即處30萬元罰鍰1次，另每三個月召開一次輔導會議，該專
    案統計至95年8月共計列管36家大型商場、量販店，包括原
    告公司三峽店；原告三峽店之樓地板面積為1,338.07平方公
    尺，不屬於『台北縣轄內大型百貨公司商場及量販店使用現
    況暨處理原則』之規範對象內，乃係因95年度辦理建築物公
    共安全檢查簽證申報時，專業檢查人將樓地板面積「誤寫」
    為14,941.1平方公尺，被告因而誤將原告三峽店列為此專案
    輔導對象並進行裁罰，自95年6月起至96年8月計裁罰150 萬
    元；從時間及罰款額度，皆在在證明上揭96年度對原告之行
    政處分，完全是依照原則表製作；惟如前所述，因原告之樓
    版面積不符，被告適用該原則表即屬錯誤，所為之行政處分
    當然違法，根本就是適用法規錯誤，並違反行政程序法第6
    條、第8條之規定，爰請求判決如訴之聲明云云。
三、查系爭坐落台北縣三峽鎮○○路20號1 樓及20、22號地下1
    樓建築物領有被告機關核發89使字第572 號使用執照，該址
    20號1 樓原核准用途為「店鋪」（G3類）、22號地下1 樓原
    核准用途為「辦公室」（G2類），原告未經許可擅自變更用
    途經營「商場」業（B2類），前經被告機關多次現場實施建
    築物公共安全檢查，發現原告未經許可擅自變更使用並有多
    項公共安全缺失，經被告機關多次予以裁罰，並限期補辦手
    續或恢復原核准使用在案，被告機關復於96年7 月23日前往
    該址場所進行建築物公共安全之構造及設備檢查，現場發現
    原告仍未經許可擅自將20號1 樓原核准用途為「店鋪」、22
    號地下1 樓原核准用途為「辦公室」，變更用途為「商場」
    業，被告機關遂依違反建築法第73條第2 項爰依同法第91條
    第1 項第1 款規定，以原處分裁處建築物使用人即原告30萬
    元罰鍰，並限於96年9 月15日前補辦手續或停止使用各情，
    有臺北縣政府工務局89使字第572 號使用執照、建築物設備
    安全檢查記錄簡圖、建築物防火避難設施檢查記錄簡圖、現
    場照片、建築物防火避難設施與設備安全檢查申報書、建築
    物防火避難設施與設備安全檢查結果通知書、被告機關96年
    1 月19日北府工使字第0960039175號函、96年3 月21日北府
    工使字第0960169014號函、96年6 月12日北府工使字第096
    0382159 號函、96年8 月14日北府工使字第0960525911號函
    等附訴願卷及本院卷內可稽，自堪信實。
四、原告雖以前情據為爭執，惟查：
（一）依前揭建築法第73條第2項建築物使用人即原告應依原核
      准用途使用（G2、G3類組），若欲為「商場（B2類組）」
      使用，應先申請並領得變更使用執照後，始得作「商場（
      B2類組）」使用，茲原告於未領得變更使用執照許可下，
      擅自違規使用，前經被告機關多次現場實施建築物公共安
      全檢查，發現原告三峽分公司未經許可擅自變更使用並有
      多項公共安全缺失，經被告機關多次予以裁罰，並限期補
      辦手續或恢復原核准使用在案，有被告機關96年1月19日
      北府工使字第0960039175號函、96年3月21日北府工使字
      第09601 69014號函、96年6月12日北府工使字第09603821
      59號函等附訴願卷及本院卷內可稽，其違規事實明確，被
      告機關依法裁處，揆諸上揭規定，洵屬有據。
（二）系爭建築物20號1樓原核准用途為「店鋪」（G3類）、22
      號地下1樓原核准用途為「辦公室」（G2類），原告未經
      許可擅自變更用途經營「商場」業（B2類），前經被告機
      關第1次（94年7月1日）查獲，乃於94年8月11日以北府工
      使字第0940575612號函行政處分裁罰原告6萬元罰鍰並限
      期於94年9月15日前補辦手續或恢復原核准用途在案，惟
      原告未依規定改善並補辦手續，於改善期限後仍繼續違規
      使用，並遭被告機關多次查獲，被告機關遂依建築法相關
      規定連續處分如下：95年1月18日北府工使字第095000763
      1號函行政處分處12萬元、95年7月31日北府工使字第0950
      555993號函行政處分處18萬元、95年10月26日北府工使字
      第0950749140號函行政處分處30萬元、96年1月19日北府
      工使字第0960039175號函行政處分處30萬元、96年3月21
      日北府工使字第0960169014號函行政處分處30萬元、96年
      6月12日北府工使字第0960382159號函行政處分處30萬元
      ，以上共6筆各情，有被告95年1月18日北府工使字第0950
      007631號函、95年7月31日北府工使字第0950555993號函
      、95年10月26日北府工使字第0950749140號函、96年1月
      19日北府工使字第0960039175號函、96年3月21日北府工
      使字第0960169014號函、96年6月12日北府工使字第09603
      82159 號函等附訴願卷及本院卷內可稽；足徵被告有連續
      違反上揭規定之違章情事存在；被告機關復於96年7 月23
      日前往該址場所進行建築物公共安全之構造及設備檢查現
      場，仍發現原告未經許可擅自將20號1 樓原核准用途為「
      店鋪」、22號地下1 樓原核准用途為「辦公室」，變更用
      途為「商場」業，被告機關遂依違反建築法第73條第2項
      ，爰依同法第91條第1 項第1 款規定，以96年8 月14日北
      府工使字第0960525911號函行政處分裁罰最高罰鍰新台幣
      30萬元，並非一有違章情事，即一律處以法定最高之30
      萬元罰鍰；故原告主張原處分處以最高額度之30萬元，與
      比例原則有違云云，尚非可採。
（三）次查系爭場所面積實際上固未逾3000平方公尺，本非屬被
      告機關「大型百貨公司商場及量販店輔導專案」之範圍，
      但原告於90年至95年7月期間委託之建築物公共安全檢查
      公司辦理公安申報時，均於所製作之公安申報書內即載明
      使用面積為「14941.1平方公尺」，被告機關遂將系爭場
      所列為大型賣場之管理對象（含90、91、93、94、95年度
      ），此為原告所不爭，並有96年5月23 日及同年7月23日
      臺北縣建築物公共安全之構造及設備檢查紀錄表附本院卷
      內可稽；然縱系爭場所非為被告機關列管之大型賣場，依
      前揭建築法第73條第2項之規定，該建築物仍應依核定之
      使用類組使用，不因其非屬被告機關列管之大型賣場，即
      得不受上揭建築法第73條第2項之規範。又原告違章事實
      明確，已如前述。再參諸建築法第77條第2 項規定：「直
      轄市、縣（市）（局）主管建築機關對於建築物得隨時派
      員檢查其有關公共安全與公共衛生之構造與設備。」被告
      機關於改善期限後再次派員至現場查察，乃屬其本於地方
      主管機關應有之責任，目的亦在儘速使違規場所早日申請
      合法化，亦避免發生公安意外；況被告機關為本件處罰之
      法律依據乃上揭建築法第73條第2 項及同法第91條第1項
      第l 款之規定，並非援引「台北縣大型百貨公司、商場及
      量販店使用現況暨行政處分原則表」為處罰依據；原告主
      張因該建築物樓版面積不符，被告適用該原則表即屬錯誤
      ，所為之行政處分當然違法，係適用法規錯誤云云，即非
      可採。
（四）末查行政行為，非有正當理由，不得為差別待遇，行政程
      序法第6條定有明文，此即行政法上之平等原則。然行政
      機關若怠於行使權限，致使人民因個案違法狀態未排除而
      獲得利益時，該利益並非法律所應保護之利益，因此其他
      人民不能要求行政機關比照該違法案例授予利益，亦即人
      民不得主張「不法之平等」。又「信賴保護原則」，係指
      行政處分雖有瑕疪，但相對人或關係人對其存續已有信賴
      ，而行政機關之事後矯正，將因此增加其負擔者，即不得
      任意為之之謂。如行政機關有前述怠於行使權限，致使人
      民因個案違法狀態未排除而獲得利益情形，並非行政機關
      所為行政處分之存續使人民產生信賴，自無信賴保護原則
      之適用。從而，亦無基於信賴保護原則進而主張不法平等
      之餘地（最高行政法院著有92年度判字第275號判決意旨
      參照）。原告主張被告機關並非每3個月即針對轄區內違
      規使用之建築物開罰乙節，揆之前開說明，係屬另一問題
      ，與本件無涉。至原告雖於96年8月1日向被告機關所屬工
      務局提出申請建築物變更使用獲准，仍無解於獲准變更前
      上揭違規事實之存在，被告予以處罰，亦無不合。原告主
      張被告機關違反行政程序法第6條及第8條之規定云云，尚
      難採據。
五、綜上所述，原告起訴論旨，並非可採；被告機關於96年7月2
    3日前往該場所進行建築物公共安全檢查，發現原告三峽分
    公司仍未經許可擅自變更使用，乃認原告違反建築法第73條
    第2項規定，依同法第91條第1項第1款規定，以96年8月14日
    北府工使字第0960525911號函裁處建築物使用人即原告30萬
    元罰鍰，揆諸首揭法律規定，並無違誤，訴願決定遞予維持
    ，亦無不合，原告起訴請求撤銷原罰鍰處分及訴願決定，為
    無理由，應予駁回。
六、兩造其餘主張陳述，於判決結果不生影響，無庸一一論列，
    併予敘明。
七、據上論結，本件原告之訴為無理由，爰依行政訴訟法第98條
    第1項前段，判決如主文。
中    華    民    國    97    年    10    月    23    日
              台北高等行政法院第六庭
                      審 判 長法  官   林文舟
                              法  官   陳鴻斌
                              法  官   許瑞助
上為正本係照原本作成。
如不服本判決，應於送達後20日內，向本院提出上訴狀並表明上
訴理由，如於本判決宣示後送達前提起上訴者，應於判決送達後
20日內補提上訴理由書（須按他造人數附繕本）。
中    華    民    國    97    年    10    月    23    日
                              書記官   吳芳靜


司法院資訊處製作；財團法人民間司法改革基金會備份。
